【裁判字號】    91,自,484
【裁判日期】    920930
【裁判案由】    詐欺
【裁判全文】
臺灣板橋地方法院刑事判決                          九十一年度自字第四八四號
    自  訴  人  恩德科技股份有限公司
    代  表  人  戊○○
    代  理  人  沈永宏律師
    被      告  甲○○原名林.
                乙○○
    右  一  人
    選任辯護人  曾孝賢律師
                康文毅律師
右列被告等因詐欺案件，經自訴人提起自訴，本院判決如左：
    主  文
甲○○以詐術使第三人得財產上不法之利益，處有期徒刑捌月。
乙○○無罪。
    事  實
一、緣甲○○（原名林玫均）係位於臺北縣林口鄉工二工業區○○路六號之慈聖企業
    股份有限公司（下稱慈聖公司，該公司業於民國九十一年二月八日變更登記為財
    經企業股份有限公司）總經理，民國（下同）八十九年十月間，由甲○○負責以
    慈聖公司名義向位於臺北市○○路七二號七樓之恩德科技股份有限公司（下稱思
    德公司）購買鑽孔機八台，總價計新臺幣四千萬元，以支票分期清償貨款，並就
    其中五台鑽孔機，向經濟部工業局為動產擔保之附條件買賣登記，迨九十年十一
    月至同年十二月間，甲○○向位於臺北市○○○路八號十樓之中央租賃股份有限
    公司（下稱中央租賃公司）接洽以上開鑽孔機為擔保之貸款事宜，經中央租賃公
    司派遣業務襄理赴慈聖公司現場勘，並由該公司召開授信會議後，通知甲○○以
    上開鑽孔機為擔保之貸款金額為一千五百萬元，詎甲○○明知斯時慈聖公司財務
    亟需資金週轉，且對思德公司仍有一千二百五十萬五千元之貨款尚未清償，惟為
    求順利貸得該筆款項，竟向思德公司承辦人員游仁麟佯稱慈聖公司擬以上開鑽孔
    機為擔保向位於臺北市○○○路八號十樓之中央租賃股份有限公司（下稱中央租
    賃公司）貸款，並以貸款所得清償思德公司之全部貨款等語，致思德公司承辦人
    員游仁麟及該公司高層主管陷於錯誤，而出具委託書同意慈聖公司辦理塗銷上開
    三台鑽孔機之動產擔保附條件買賣登記（該三台鑽孔機登記之規格均為PB─1829
    ，型式分別為00-00000、00-00000、00-00000，廠牌均為ANDI，出廠年月日均為
    1999.9.1，擔保債權金額均為五百七十萬零一千元），甲○○取得該委託書後，
    旋於九十年十二月二十五日，向經濟部工業局申請塗銷該三台鑽孔機之附條件買
    賣登記，經濟部工業局即於九十一年一月三日函知思德公司與慈聖公司該等鑽孔
    機之附條件買賣登記業已註銷登記，慈聖公司因而取得塗銷原設定於該三台鑽孔
    機之物上擔保之財產上不法利益，甲○○遂九十一年一月二十二日，以上開鑽孔
    機為擔保，與中央租賃公司簽訂附條件買賣契約書，完成貸款手續，惟其取得該
    筆貸款後，即將該等款項充作慈聖公司週轉之用，並未用以清償思德公司貨款，
    嗣因思德公司風聞慈聖公司財務發生問題，經派員赴慈聖公司探詢後，始知受騙
    。
二、案經思德公司自訴。
    理  由
壹、有罪部分：
一、訊據被告甲○○矢口否認有何詐欺得利犯行，辯稱：伊原先係向中央租賃公司洽
    貸三千五百萬元，嗣於自訴人思德公司同意辦畢塗銷上開三台鑽孔機之附條件買
    賣登記後，始知悉中央租賃公司僅願貸款一千五百萬元，以致該等貸款僅得供慈
    聖公司週轉，無法清償自訴人公司云云。惟查：右揭事實，業據自訴人公司具狀
    指訴綦詳，核與證人即自訴人公司負責接洽上開塗銷附條件買賣登記之業務人員
    丁○○於本院調查時到庭證稱：「‧‧‧九十年十二月間，慈聖有要求我們將貨
    款支票延票，因為他們說要向中央租賃去辦貸款，慈聖當時是由甲○○跟我接洽
    ，林當時說她想要向中央租賃貸款，然後把尚未給付給我們公司的貨款一次還清
    ，並說她已跟中央租賃談好，只要我們配合把動產抵押塗銷，他們就可以完成貸
    款手續，然後中央租賃把貸款撥下來後，就會把貨款全部付清，經過我們向公司
    報告後，公司上面認為可以，我們就出具撥款委託書請林處理，後來我們有向林
    催詢，但她都說還沒有下來，並沒有提到貸款有困難或有問題，後來是慈聖公司
    發生財務狀況，我們趕快去了解才知道貸款已經下來了，但並沒有還我們公司錢
    ‧‧‧」等語相符（參見本院九十二年四月十八日訊問筆錄第二至三頁），並與
    證人即中央租賃公司負責承辦上開貸款事宜之業務襄理丙○○於本院調查時到庭
    證稱：「‧‧‧在九十年十一、二月間開始接洽，我是跟總經理甲○○直接接洽
    ，林說要貸三千多萬，我問她有何擔保品，她提出二台測試機，那是測試ＰＣＢ
    機器有無瑕疵的機器，還有五台鑽孔機，當時我看測試機一台新的約一千五、六
    百萬，二台約三千萬，五台鑽孔機新的約五千萬以上，不過當時那些機器已用過
    一、二年要折舊，我們大約打七、八折，我初步看應該可以，就有向林說我回去
    再跟主管研究，之後我帶主管去現場勘察，林也有陪同我們看，不過回公司後，
    主管認為那些機器估二千五百萬較妥當，之後公司還有開授信會議，會議認為二
    手測試機脫手不易，只接受五台鑽孔機，總共估價只有一千五百萬，從看現場回
    來到最後會議決定只有隔二、三天，這二、三天過程中，我沒有跟林接洽，林也
    沒有打電話來問，我是在授信會議決定後馬上通知林，告訴她貸款額度只有一千
    五百萬，而且這一千五百萬就是確定的貸款金額，因為我們公司授信會議決定的
    金額就是貸款金額不會再有變化，林知道這金額後，還有問我可不可以貸高一點
    ，我有跟林說公司已經決定，看她是否要貸，之後林考慮一個禮拜，她跟我說她
    決定要貸，然後就開始辦對保等相關手續，林說貸款的錢是要還內部的應付帳款
    ‧‧‧我記得當時貸款手續有拖延的情形，原因在於恩德要塗銷登記，而我們中
    央租賃公司一般都是在看完現場後，就馬上決定貸款金額，本件貸款也是一樣，
    情形就如我剛才所述，看完現場二、三天就由授信會議決定貸款金額，然後我馬
    上通知慈聖的副總經理並有立刻書面通知該公司，通知的內容確實是一千五百萬
    ‧‧‧」等語相符（參見本院九十二年五月六日訊問筆錄第二至三頁、第五頁）
    ，且有公司變更登記表影本一份、買賣契約書影本一份、撥款委託書影本一份、
    承諾書影本一份、經濟工業局九十一年一月三日工中字第０九一０五０四０五三
    ０號函暨函附動產擔保交易（附條件買賣）登記證明書及標的物明細表影本一份
    、經濟工業局九十一年一月三日工中字第０九一０五０四０五一０號函暨函附動
    產擔保交易（附條件買賣）登記證明書及標的物明細表影本一份、經濟工業局九
    十一年一月三日工中字第０九一０五０四０五二０號函暨函附動產擔保交易（附
    條件買賣）登記證明書及標的物明細表影本一份、動產擔保交易（附條件買賣）
    登記申請書及動產擔保交易登記標的物名細表影本一份、支票暨退票理由單影本
    十份、恩德公司函文影本一份、附條件買賣契約書影本一份附卷可稽，堪信自訴
    人公司指訴之情節確與事實相符，被告甲○○雖堅陳當時係於自訴人思德公司同
    意辦畢塗銷上開三台鑽孔機之附條件買賣登記後，始知悉中央租賃公司僅願貸款
    一千五百萬元云云，惟依前揭證人游仁麟及丙○○證述之內容互核以觀，被告甲○○顯係於央請自訴人公司同意辦畢塗銷附條件買賣登記之前，即已知悉中央租
    賃公司賃款額度僅為一千五百萬元，詎於此情況下，仍逕自塗銷自訴人公司之附
    條件買賣登記，並向中央租賃公司貸得上開款項，且於取得該筆款項後完全未知
    會自訴人公司，即逕將該筆款項充作慈聖公司週轉之用，據此，自堪認被告甲○○前開辯解，純屬事後圖卸推托之詞，要無足採。綜上所述，本案事證已臻明確
    ，被告甲○○犯行洵堪認定。
二、核被告甲○○所為，係犯刑法第三百三十九條第二項之以詐術使第三人得財產上
    不法利益罪。爰審酌被告甲○○為順遂其公司資金週轉作業，竟恣意騙使債權人
    同意塗銷動產擔保之附條件買責登記，非但使債權人無端蒙受諸多損失及不便，
    亦對一般動產擔保交易秩序構成危害，此外，復參酌其犯罪手段及犯罪後猶飾詞
    狡辯態度不佳等一切情狀，量處如主文所示之刑，以示懲戒。
貳、無罪部分：
一、自訴意旨略以：被告乙○○係慈聖公司之董事長，詎與該公司總經理甲○○共同
    實施如事實欄一所載之詐欺得利犯行，因認被告乙○○涉有刑法第三百三十九條
    第二項之詐欺得利罪嫌云云。
二、按犯罪事實應依證據認定之，無證據不得推定其犯罪事實；又不能證明被告犯罪
    者，應諭知無罪之判決；刑事訴訟法第一百五十四條及第三百零一條第一項分別
    定有明文。
三、本件自訴人認被告乙○○涉有詐欺得利罪嫌，無非以被告乙○○為慈聖公司之董
    事長為據，惟訊據被告乙○○堅決否認有詐欺得利犯行，辯稱：伊雖為慈聖公司
    董事長，惟平時僅負責公司現場作業，公司財務向由總經理即被告甲○○全權處
    理，伊對於上開貸款一事並不清楚等語。
四、經查：本件依被告甲○○於本院調查時供稱：「乙○○對ＰＣＢ板的業務不熟，
    他只是有時候會跑跑銀行，做一些軋票匯款的事情，他並沒有負責調度資金及實
    際業務‧‧‧」等語觀之（參見本院九十二年三月二十五日訊問筆錄第三頁），
    被告乙○○當時是否確有參與處理前揭塗銷附條件買賣登記及貸款之事，已非無
    疑，再依證人游仁麟於本院調查時證稱：「（上述接洽過程中，是否有跟乙○○
    接洽？）沒有，我們都是直接跟甲○○接洽，我只是曾經在慈聖公司看過乙○○
    ，知道他是董事長」等語，暨證人丙○○於本院調查時證稱：「‧‧‧是在九十
    年十一、二月間開始接洽，我是跟總經理甲○○直接接洽，林說要貸三千多萬，
    我問她有何擔保品，她提出二台測試機，那是測試ＰＣＢ機器有無瑕疵的機器，
    還有五台鑽孔機‧‧‧（是否有跟乙○○接洽過？）只有在一開始有跟乙○○交
    換名片，然後實際接洽都是甲○○處理。」等語觀之（參見本院九十二年四月十
    八日訊問筆錄第三頁、本院九十二年五月六日訊問筆錄第二至三頁、第四頁），
    益見被告乙○○是否有參與處理前揭塗銷附條件買賣登記及貸款之事，容有產生
    合理懷疑之餘地，殊無從僅以其為慈聖公司董事長之客觀事態，驟然推論其涉有
    前揭詐欺得利罪嫌，此外，復查無其他積極事證足資證明被告乙○○確有公訴意
    旨所指之前詐欺得利犯行，揆諸前揭說明，要屬不能證明其犯罪，爰為無罪之諭
    知。
據上論斷，應依刑事訴訟法第三百四十三條、第二百九十九條第一項前段、第三百零
一條第一項，刑法第三百三十九條第二項，罰金罰鍰提高標準條例第一項前段，判決
如主文。
本案經檢察官王正皓到庭執行職務
中      華      民      國      九十二      年     九     月    三十    日
                                        臺灣板橋地方法院刑事第十五庭
                                            法  官  王  屏  夏
右正本證明與原本無異。
如不服本判決，應於判決送達後十日內向本院提出上訴狀。
                                            書記官  楊  璧  華
中      華      民      國      九十二      年     十     月     三     日
附錄本案論罪科刑法條全文：
刑法第三百三十九條：
意圖為自己或第三人不法之所有，以詐術使人將本人或第三人之物交付者，處五年以
下有期徒刑、拘役或科或併科一千元以下罰金。
以前項方法得財產上不法之利益或使第三人得之者亦同。
前二項之未遂犯罰之。


司法院資訊處製作；財團法人民間司法改革基金會備份。
